【裁判字號】    89,易,329
【裁判日期】    890808
【裁判案由】    偽造文書
【裁判全文】
臺灣臺中地方法院刑事判決                          八十九年度易字第三二九號
    公  訴  人  台灣台中地方法院檢察署檢察官
    被      告  子○○
                乙○○
                丁○○
                辛○○
    右三人共同
    選任辯護人  王忠沂
右列被告因偽造文書案件，經檢察官提起公訴（八十八年度偵字第二四○○○號、第
二四五三四號），本院判決如左：
    主  文
子○○共同行使偽造私文書，足以生損害於他人，處有期徒刑拾月。
偽造之「癸○○」署押伍拾壹枚均沒收。
乙○○、丁○○、辛○○均無罪。
    事  實
一、子○○、寅○○（通緝中）原受僱於址設台中市○○○路二三八號十五樓之甲○○○股份有限公司（下稱永錩公司），擔任投資顧問一職，渠二人於民國八十八
    年七月任職期間，竟基於意圖為自己不法所有之犯意聯絡，共同向永錩公司總經
    理乙○○、副總經理丁○○佯稱：渠等可以每股新台幣（下同）六十三元之價格
    ，幫客戶購買癸○○所有即將上市之中國電視公司（下稱中視）股票二十五萬二
    千股且已聯繫妥當，乙○○、丁○○不疑有他，乃依渠二人之指示，連續於八十
    八年七月二十日、七月二十八日、八月六日，三次以永錩公司名義將客戶委託買
    受股票之款項匯入癸○○之帳戶中，金額計一千五百九十一萬二千元，寅○○於
    永錩公司匯款之前，另對癸○○帳戶之使用人戊○○偽稱：匯進之款項係其個人
    所有，欲委請戊○○將款項部分用來購買中視股票，部分購買其他上市或未上市
    公司之股票，戊○○取得款項後，即依言代為搜購二十一張中視股票、一百二十
    九份中視股票中籤書（計十五萬股），並於八十八年七月三十一日將該二十一張
    現股及一百二十九份中籤者之明細交給寅○○，又代為購買其他上市公司之股票
    ，而寅○○、子○○為隱瞞渠等作為，除未將二十一張現股及中簽者明細交給永
    錩公司外，並基於偽造文書之犯意聯絡，於八十八年八月二日共同偽造以癸○○
    為立據人之股票（繳款書）轉讓切結書五十一份（每一份轉讓之股數不一，惟加
    起來共有二十五萬二千股），在每一份切結書中偽造癸○○之署押一枚，及盜用
    戊○○之前交給渠等辦其他股票過戶用之癸○○印章，蓋癸○○之印文三枚，偽
    造完成後，再持交永錩公司由公司交給客戶以為塘塞，足生損害於癸○○、永錩
    公司及委託購買中視股票之客戶。嗣因客戶一直無法拿到股票或中籤繳款書以便
    買賣，乙○○及丁○○發現事情有異，於八十八年八月十三日、十四日追問寅○○、子○○、戊○○，始獲悉上情。
二、案經永錩公司訴由臺灣臺中地方法院檢察署檢察官偵查起訴。
    理  由
一、訊據被告子○○，固坦承有向永錩公司告稱可以買到中視股票，並寫簽呈叫永錩
    公司匯款之事實，惟否認有何故意詐欺或偽造轉讓切結書之行為，辯稱：此案主
    要係寅○○負責和戊○○交涉，伊不知他們的交易內容為何，只聽寅○○說已經
    買到了，伊才會做該些事情，且伊並未經手金錢也未拿到分文云云。經查，右揭
    事實業據乙○○、丁○○、戊○○陳明在卷，並有永錩公司三次匯款之回條、癸○○帳戶明細及偽造之癸○○股票轉讓切結書附卷可稽，而觀諸癸○○帳戶明細
    ，內載七月二十日匯入六百三十萬元，至七月二十七日提領賸八百五十四元，七
    月二十八日匯入六百三十萬元，至八月二日提領賸十三萬八千六百六十元，八月
    六日匯入三百三十一萬二千元，至八月九日提領賸四萬五千一百六十元，今購買
    十五萬股中視股票依每股六十三元計價，亦僅需九百四十五萬元，故可確定其餘
    金錢係提領他用，否則無法買足二十五萬二千股中視股票，應無將其他款項提領
    幾盡之理；再戊○○稱「因為寅○○說客人急著要股票，所以我就於八十八年七
    月三十一日專程自台北送這二十一張現股和一百二十九份中籤者明細給寅○○」
    （本院八十九年七月六日訊問筆錄），被告稱「在八月十三、十四日發生事情前
    的某一天，我有看過那張明細，但二十一張現股我沒有看到」，乙○○、丁○○
    稱「是八月十四日與他們處理後那二十一張現股才出現」（本院八十九年七月二
    十日訊問筆錄），足徵戊○○於八十八年七月三十一日即將二十一張現股及一百
    二十九份中籤者明細交給寅○○，而寅○○卻遲不轉交給公司，並使公司於八月
    六日再匯出三百餘萬元，其不法居心已昭然若揭；又被告子○○雖極力撇清，然
    本院命其當庭書寫癸○○股票轉讓切結書內載諸字，發現其所寫字跡之筆劃、整
    體神韻，與癸○○股票轉讓切結書內下半部所記載之字跡相同，而癸○○股票轉
    讓切結書上半部之字跡，與寅○○於八十八年八月十四日寫給乙○○、丁○○之
    切結書（附於偵查卷第十三頁）字跡比對結果，亦極似同一人所書，是可斷癸○○之股票轉讓切結書應係寅○○與被告合力偽造完成無訛。因認被告所辯僅係卸
    責之詞，不足採信。本件事證明確，被告犯行應堪認定。
二、被告與寅○○共同偽造癸○○股票轉讓切結書並持以行使，足使癸○○受有可能
    遭投資人追討股票之損害，使永錩公司及投資客戶受有股票追討無著並錯失買賣
    機會之損害甚明。故核被告所為，係犯刑法第三百三十九條第一項之詐欺取財罪
    、第二百十六條、第二百十條之行使偽造私文書罪。其偽造署押、盜用印章之行
    為均為偽造私文書之階段行為，而偽造私文書之低度行為為行使偽造私文書之高
    度行為吸收，均不另論罪。又公訴人於起訴書上雖載癸○○之印章係遭被告偽刻
    ，然此業經戊○○陳明該印章係其所刻用在卷（本院八十九年七月六日訊問筆錄
    ），顯見此部分與事實不合，附此敘明。再被告所犯二罪間有方法結果之牽連犯
    關係，應從一重之行使偽造私文書罪處斷；且其與寅○○間，有犯意聯絡及行為
    之分擔，均為共同正犯。爰審酌被告犯後極力隱瞞、不思悔悟，及永錩公司事後
    已追回大部分款項所造成之損害幸非鉅大等情狀，量處如主文所示之刑。另偽造
    之癸○○署押五十一枚，依刑法第二百十九條規定，均應併予宣告沒收。
三、公訴意旨另以：(一)被告乙○○、丁○○因不滿子○○及寅○○詐騙前開款項，竟
    基於犯意之聯絡，自八十八年八月十三日晚間起至翌日上午十時許，將子○○、
    寅○○、戊○○拘禁在永錩公司辦公室中並毆打子○○及寅○○，又向子○○、
    寅○○、戊○○脅稱「若不寫切結書，要叫兄弟帶你們去睡覺，並帶到大肚山埋
    起來」等語，強使子○○、寅○○、戊○○簽寫善後切結書一份。(二)被告辛○○
    係台中市○○○路○段二五七號四樓之二翎園股份有限公司（下稱翎園公司）之
    負責人，竟與被告乙○○、丁○○基於犯意之聯絡，於八十八年十月十四日晚間
    八時許，在台中市○○路與重慶路口之重慶泡沫紅茶店，強拉戊○○上車，載至
    永錩公司後又載往翎園公司拘禁，迄翌日下午，被告乙○○、丁○○又將戊○○
    帶回永錩公司，並由乙○○以手腳踹打戊○○之頭部、身體等處，以強迫戊○○
    打電話籌款四百萬元，嗣因戊○○沒聽從而未能得逞。因認被告乙○○、丁○○
    、辛○○涉犯刑法第三百零二條、第三百零四條妨害自由之罪嫌云云。
四、按犯罪事實應依證據認定之，無證據不得推定其犯罪事實，又不能證明被告犯罪
    者，應諭知無罪之判決。刑事訴訟法第一百五十四條、第三百零一條第一項分別
    定有明文。另告訴人之告訴，係以使被告受刑事訴追為目的，是其陳述是否與事
    實相符，仍應調查其他事實以資審認，始得為不利被告之認定，最高法院五十二
    年台上字第一三００號著有判例可資參照。公訴人認被告乙○○、丁○○、辛○○涉犯右揭妨害自由之罪嫌，無非係以子○○、戊○○之指訴，及戊○○之父母
    己○○、庚○○○之證述為其依據。然訊之被告乙○○、丁○○、辛○○，均堅
    詞否認有妨害寅○○、子○○、戊○○之行動自由及以強暴脅迫方式強使渠三人
    簽寫善後切結書、籌湊款項等事，並均辯稱：(一)八十八年八月十三日下午，被告
    乙○○、丁○○在永錩公司與寅○○、子○○商談如何歸還該一千五百餘萬元之
    事宜，整個過程都在自由和平氣氛下進行，當晚子○○、寅○○且自由以電話聯
    絡戊○○到永錩公司參加討論，因為金額龐大，討論時間甚長，所以渠三人才自
    願在公司過夜，至翌日上午十一時許，雙方洽談圓滿結束，在黃英傑律師見證下
    ，由子○○、寅○○、戊○○簽寫騙取該些款項經過之善後切結書，此有在場員
    工、黃英傑律師，及適於此時到場查詢情況之台中市立人派出所警員可證；(二)戊○○因先前積欠翎園公司十一張昆詰公司之股票，乃於八十八年十月十四日晚上
    八時許，約翎園公司員工在重慶泡沫紅茶店見面，翎園公司員工到場後因與戊○○談不攏，才打電話通知被告辛○○過來處理，因被告辛○○知被告乙○○、丁○○亦在找尋戊○○，故約渠二人一起過去，被告辛○○三人與戊○○見面後，
    即偕戊○○乘車先回到永錩公司商談戊○○未依善後切結書所載履約之事，因為
    沒有結果，遂由被告辛○○將戊○○帶回翎園公司洽談其積欠昆詰股票之事，嗣
    因夜已深，戊○○表示其很累想休息，被告辛○○方叫戊○○在伊公司會客室睡
    覺，迄翌日下午，戊○○再隨被告乙○○回永錩公司處理債務，當天下午永錩公
    司員工林欣蓉且打電話給戊○○父母，請渠等前來了解真相協商細節，約晚上十
    時許，戊○○之父母及兄長梁榮華到達台中與被告乙○○、丁○○當面商談還款
    事宜，最後由梁榮華立下承諾書答應負連帶保證責任後圓滿解決，其過程正常、
    平和，有永錩公司及翎園公司之員工在場可證等語。
五、經查，(一)雖子○○指被告乙○○、丁○○有唆使非公司員工之不明人士毆打伊及
    寅○○，戊○○亦稱八月十三日晚上他到達永錩公司時，有看到子○○、寅○○
    身上流血，惟立人派出所警員蕭銘裕證稱「八十八年八月十三日晚上八、九點，
    我本來是在外面巡邏，因接到中心的通知，說有人報案說永錩公司的員工自早上
    到晚上都未出來，恐怕有危險叫我過去了解一下，我就和另一位同事過去，我到
    達該公司後，公司門是鎖著的，後來有人將門打開，一進去，我看到有一些人在
    會議室裡，好像在談事情，有的喝茶，有的聊天，他們是說他們有財務糾紛，正
    在等一筆錢的回報，當時並沒看到有人受傷或疑似受傷的樣子，我看到沒有什麼
    異狀的情形，我就離開」，被告當庭聞後稱「當天這位警員有到場沒錯」，黃英
    傑律師結稱「我是八十八年八月十四日下午一點到現場，五、六點才走，我去時
    他們都溝通的差不多了，我了解一下他們雙方的條件後，就替他們寫善後切結書
    並當見證人，當時情形應是很平和下進行的，也沒有發現有人受傷或有口角、肢
    體衝突」（本院八十九年三月七日訊問筆錄），按被告乙○○、丁○○係八月十
    三日下午即與子○○、寅○○展開商談，若有何暴力或脅迫，當晚到場之警員依
    其職業上之敏銳性，應無察覺不出之理，且子○○、寅○○若非自願留在公司處
    理債務，怎不對警察說明以求離去？又其與寅○○果遭毆打並如戊○○所言身上
    有流血，則黃英傑律師於翌日到場時，應不難發現渠等身上之異狀，再子○○在
    本院屢稱前揭一千五百餘萬元之事與其無關，果如此，則其於遭毆打並簽寫善後
    切結書後，理應趕快驗傷並採取可行之途徑以釐清責任方是，卻不為，而僅於永
    錩公司告訴其與寅○○詐欺案中為前揭之抗辯，因認其行與常情有違並與前揭所
    查不合，不可採信。(二)戊○○稱「我和辛○○有一些合約上的事，那天（八十八
    年十月十四日）我就和他的員工約在泡沫紅茶店談事，後來員工中有人通知丁○○、乙○○、辛○○及其他約五人來將我押走」（本院八十九年二月一日訊問筆
    錄）；翎園公司員工壬○○稱「八十八年十月十四日晚上戊○○約我和其他三位
    同事去泡沫紅茶店談事情，後來辛○○和永錩公司的人來找戊○○，後來戊○○
    到我們公司時，他說他很累了，就在會客室休息到隔天早上」，丙○○稱「八十
    八年十月十四日晚上，我也有去泡沫紅茶店，那天乙○○及丁○○有上泡沫紅茶
    店二樓請戊○○去他們公司，他們當時並沒有強拉戊○○，到了永錩公司我們就
    坐下來喝茶，他們聊他們的事，後來回翎園公司我們問戊○○要不要打麻將，他
    說身體不舒服，就在會客室休息到隔天上午」，丑○○稱「十月十四日我也有去
    泡沫紅茶店，後來永錩公司的乙○○、丁○○跑上來，我也莫名其妙，之後他們
    談了一下才走，我們在座的人也一起去永錩公司，在永錩公司時也沒有人打他或
    恐嚇他，後來因為太晚了，他沒處去，我們就帶他到我們公司，他就在會客室休
    息，我那天和同事在公司打麻將到凌晨二、三點才回去」，楊亞奇稱「十月十四
    日晚上我也有去泡沫紅茶店，戊○○後來為何會去永錩公司我也不清楚，我只是
    跟著走，戊○○因在台中沒有住處，所以在我們公司會客室休息，會客室門沒鎖
    ，他行動很自由」（本院八十九年三月七日訊問筆錄），按戊○○並不諱言其與
    被告乙○○、丁○○、辛○○間有債務糾紛，且當日係為處理與被告辛○○之契
    約問題而與其員工約在泡沫紅茶店見面，是於被告乙○○、丁○○、辛○○聞訊
    趕到現場後，其亦不無自願隨渠等前往各該公司處理債務之可能，而由從泡沫紅
    茶店到永錩公司，談後再從永錩公司到翎園公司，時間上必已晚，人也可能因生
    理時鐘或心理壓力而感到疲憊，故被告辛○○與其員工陳彥銘等人，謂被告係因
    很累而在其公司休息之情，與常理並未相逆。又永錩公司員工林欣蓉稱「十月十
    五日我都在公司，因為那是上班時間，公司行政部門也有五、六人在，門也都開
    著，那天我沒看到有人打戊○○，那天戊○○在公司談還款的事，有談到他的車
    子，他車子是他媽媽的，我才和他媽媽聯絡，請她將車子的證件拿過來」，戊○○之父母己○○、庚○○○稱「十月十五日晚上七點左右有人打電話給我說我兒
    子出事了，叫我們下台中去接他，我們到台中後就有人接我們到永錩公司，我一
    進門就看到我兒子全身濕濕的趴在沙發扶手上，且額頭上有碰傷，手錶也斷掉了
    ，他們叫我把我名下的車子轉讓給他們，還叫我大兒子簽了一份承諾書，永錩公
    司的人是沒說若不簽不讓我們帶走戊○○，是當時見到我兒子的情形令我們害怕
    ，而當時永錩公司沒有恐嚇或打我們，算是好好的談」，戊○○稱「因為那天他
    們恐嚇我，也一直用言語逼我還債，我因害怕嚇得全身流冷汗也尿褲子了，又因
    為我被逼的想自殺，所以自己拿桌上的煙灰缸打自己的頭而受傷」，戊○○之友
    人吳靖民稱「十月十四日我有約戊○○及乙○○要解決他們之間的債務問題，但
    後來戊○○沒有到，晚上七點多，戊○○打電話給我叫我去救他出來，說他被押
    走了，但後來才知事情不是這樣，我第二天有去永錩公司了解，我第二天去是想
    將戊○○帶走，但後來發現戊○○根本沒有解決債務的方法，我才建議他先將梁
    伯母名下的車子讓出來，本來我是要出面協調的，因為戊○○沒有把事情解決好
    ，他開的條件連我也聽不下去，所以我認為沒有理由將他帶走而自己走了，那天
    永錩公司的門都是開著的，我猜戊○○是事情沒解決好自己也不敢離開，我認為
    戊○○是受寅○○所騙，他也是受害者，那天的情形，我認為戊○○是自己害怕
    想走不敢說，而乙○○他們並沒有任何強留他的行為」（本院八十九年三月十六
    日訊問筆錄），按八十八年十月十五日係星期五（查月曆得知），是以林欣蓉稱
    公司尚有其他員工在上班，應可採信，而被告乙○○、丁○○在白天眾目睽睽下
    ，是否敢有如戊○○所訴之強暴脅迫行為，實有疑問，而當日晚上，據戊○○父
    母言，永錩公司的人亦是好好地與渠等商談，再參諸吳靖民所見，可斷戊○○當
    時應係自己債務沒有處理好不敢離開而非被告乙○○、丁○○對其施予任何肢體
    或言語之暴力行為。因認被告乙○○三人所言堪以採信，而揆諸右揭判例旨意，
    當非僅憑子○○、戊○○之指即認告乙○○、丁○○、辛○○有渠二人所指之行
    為。此外，復查任何積極證據足資證明被告三人有何公訴人所指之犯行，依前開
    條文規定，自應為被告乙○○、丁○○、辛○○均為無罪之諭知。
據上論斷，應依刑事訴訟法第二百九十九條第一項前段、第三百零一條第一項，刑法
第二十八條、第二百十條、第二百十六條、第三百三十九條第一項、第五十五條、第
二百十九條，罰金罰鍰提高標準條例第一條前段，判決如主文。
中      華      民      國    八十九    年      八      月      八      日
                              臺灣台中地方法院刑事第三庭
                                          法  官    李  秋  娟
右正本證明與原本無異。
如不服本判決，應於判決送達後十日內向本院提出上訴狀，上訴於臺灣高等法院臺中
分院( 須附繕本 )。
                                          書記官
中      華      民      國    八十九    年      八      月      八      日
附錄論罪科刑法條
刑法第二百十條
偽造、變造私文書，足以生損害於公眾或他人者，處五年以下有期徒刑。
刑法第二百十六條
行使第二百十條至第二百十五條之文書者，依偽造、變造文書或登載不實事項或使登
載不實事項之規定處斷。


司法院資訊處製作；財團法人民間司法改革基金會備份。
